【裁判字號】    99,交聲,665
【裁判日期】    990930
【裁判案由】    違反道路交通管理處罰條例聲明異議
【裁判全文】
臺灣士林地方法院交通事件裁定         99年度交聲字第665號
    原處分機關  交通部公路總局臺北區監理所基隆監理站
    異  議  人
    即受處分人  甲○○
上列異議人即受處分人因違反道路交通管理處罰條例案件，對於
交通部公路總局臺北區監理所基隆監理站民國99年4 月1 日所為
之處分（原處分案號：基監字第裁42-KAJ024417號）聲明異議，
本院裁定如下：
    主  文
異議駁回。
    理  由
一、按道路交通標誌、標線、號誌設置規則第206 條第5 款第1
    目規定：車輛面對圓形紅燈之行車管制號誌，表示禁止通行
    ，不得超越停止線或進入路口。復按汽車駕駛人，行經有燈
    光號誌管制之交岔路口闖紅燈者，處新臺幣（下同）1,800
    元以上5,400 元以下罰鍰；又汽車駕駛人，違反前開規定者
    ，除依原條款處罰鍰外，並記違規點數3 點，道路交通管理
    處罰條例第53條第1 項、第63條第1 項第3 款分別規定甚明
    。
二、原處分意旨略以：異議人即受處分人甲○○於民國（下同）
    99年2 月8 日下午1 時9 分許，駕駛車牌號碼2556-TJ 號自
    用一般小客車，沿雲林縣西螺鎮○○路由北往南直行至修文
    路口時，因闖紅燈違規，經執勤員警攔停當場舉發，依道路
    交通管理處罰條例第53條第1 項規定，處罰鍰2,700 元，並
    依同條例第63條第1 項第3 款（原處分漏載第3 款），記違
    規點數3 點等語。
三、異議意旨略以：伊為員警攔停舉發上開違規事實，然舉發員
    警卻對伊如何闖越紅燈、為何未開警示燈均告知不知道，且
    舉發單未明確記載違規地點，又無任何照片或錄影供伊參考
    ，當時伊已針對上開各點向舉發員警異議，並非如西螺分局
    函所指現場無異議簽名，行為人於舉發單簽名，僅對舉發單
    位送達舉發單於伊無意見，並非對舉發事實無意見，是爰此
    聲明異議云云。
四、經查：
(一)異議人即受處分人甲○○於99年2 月8 日下午1 時9 分許，
    駕駛車牌號碼2556-TJ 號自用一般小客車，沿雲林縣西螺鎮
    ○○路由北往南直行通過修文路口之事實，業據異議人自承
    在卷，嗣經舉發員警當場攔停告知違規地點及事實，異議人
    並在舉發通知單簽名等情，有雲林縣警察局雲警交字第KAJ0
    24417 號舉發違反道路交通管理事件通知單影本1 紙附卷可
    稽（見本院卷第10頁），此部分事實洵堪認定。
(二)異議人雖辯稱舉發通知單僅載「西螺鎮建興」不甚明確。然
    查，本件舉發員警係於99年2 月8 日下午1 時9 分許，在雲
    林縣西螺鎮○○路與修文路口執行交通稽查勤務時，親眼目
    睹異議人駕駛車牌號碼2556-TJ 號自小客車，沿建興路由北
    往南直行至修文路口時闖紅燈之事實，此有雲林縣警察局西
    螺分局99年2 月26日雲警螺交字第0990500023號書函在卷可
    佐（見本院卷第11頁），是依上開函覆內容，可明確認定本
    件違規地點，並無異議人所稱違規地點不明確等情。
(三)又本案雖無照相儀器可佐，然按交通警員掣單舉發違反道路
    交通管理處罰條例所列之違規事實，本質上為行政處分，係
    公務員基於職務上權力，依法就特定之具體事件所為具公法
    上效果之單方行政行為，基於公務員為公法上行為具有公信
    力之原則，該行政處分當可被推定為真正，其據以依法處分
    之事實認定亦為正確無誤，本此公信原則，乃立法者賦予行
    政機關制定違反道路交通管理事件統一裁罰基準及處理細則
    ，使執勤警員得當機處分以維護交通秩序、安全之行政目的
    ，若謂公務員一切行政行為均需預留證據以證其實，則國家
    行政勢必窒礙難行，此徵諸交通違規行為常係偶發且為一瞬
    間之事件，如謂一切交通違規行為，員警均需拍照佐證，始
    得舉發，則國家維持交通秩序之目的顯無法達成。查本件異
    議人闖紅燈違規，屬動態行為，事出突然，苛求舉發員警須
    拍照存證，為不可能之事，且該等違規事實由人之感官即可
    充分判定，非必以科學儀器始能偵測得知，是本件雖無採證
    照片或其他證據，然既經舉發員警於前揭舉發機關之函文中
    說明異議人違規事實情節，本院自得以舉發員警可信之書面
    陳述憑以認定違規事實之依據，況異議人又未提出其他積極
    證據足資推翻前項舉發認定之事實，自難認員警有何濫行舉
    發異議人違規之情形，當甚明確。從而，異議人前開辯解未
    違規闖紅燈乙節，尚無足取。
(四)至異議人辯稱舉發員警於舉發時未開啟警示燈，其取締細節
    輕忽草率云云。惟異議人既有前開違規行為，且該違規行為
    又非員警設計構陷或挑唆引誘所致，自不能以此作為免予處
    罰之理由。再按警察人員駕車安全考核實施要點規定，警察
    人員駕車執行專案勤務、路檢及重點巡邏任務及維護交通秩
    序等非緊急任務時，「得」啟用警示燈，但「不得」任意啟
    用警鳴器，故員警開車執勤時，是否一定要啟用警示燈，由
    員警視現場狀況決定，有雲林縣警察局西螺分局99年2 月26
    日雲警螺交字第0990500023號書函在卷可稽（見本院卷第11
    頁），是本件員警執勤方式確有所據，並無異議人所謂違反
    誠信原則情形，異議人既有違規行為，且該違規行為又非警
    員設計構陷或挑唆引誘所致，自不能徒以取締警車未開警示
    燈，執為免予處罰違規行為之理由。再以，異議人行經有燈
    光號誌管制之交岔路口本即應遵守號誌規定行駛，其違規闖
    紅燈之行為與執勤警員事後攔檢時是否於執勤時開啟警示燈
    ，乃屬不同層次之二事，不能混為一談，其前揭所辯委無可
    信。
五、綜上所述，本件異議人確有於前揭時、地，駕駛上開汽車行
    經有燈光號誌管制之交岔路口闖紅燈違規事實，其事證已甚
    明確，洵堪認定。從而原處分機關依道路交通管理處罰條例
    第53條第1 項規定，裁處罰鍰2,700 元，並依同條例第63條
    第1 項第3 款（原處分漏載第3 款），記違規點數3 點，核
    無不當。本件異議為無理由，應予駁回。
據上論斷，應依道路交通案件處理辦法第19條，裁定如主文。
中    華    民    國    99    年    9     月    30    日
                        交通法庭法  官   李育仁
以上正本與原本無異。
如不服本裁定應於送達後5日內向本院提出抗告狀。
                                書記官   張茹茵
中    華    民    國    99    年    9     月    30    日

司法院資訊處製作；財團法人民間司法改革基金會備份。
